行  政  法  院  判  決                            八十七年度判字第二三○號
    原      告  肯盛股份有限公司
    代  表  人  甲○○
    被      告  桃園縣稅捐稽徵處
右當事人間因地價稅事件，原告不服財政部中華民國八十六年六月十二日台財訴第0
00000000號再訴願決定，提起行政訴訟，本院判決如左︰
    主  文
原告之訴駁回。
    事  實
緣原告所有座落桃園縣楊梅鎮○○段老窩小段二六－七一地號等壹筆土地，原係農業
用地，經查已變更為楊梅高爾夫球場用地，因未符合土地稅法第十八條適用特別稅率
計徵地價稅之規定。被告機關依一般用地稅率核課八十三年地價稅新台幣（以下同）
二、三○一元。原告不服，循序提起復查、訴願、再訴願均遭駁回，遂提起行政訴訟
。茲摘兩造訴辯意旨如次：
原告起訴意旨略謂︰一、依土地稅法施行細則第十三條第三款規定，本件系爭土地為
體育場所使用範圍內之土地，被告否准適用特別稅率，顯然有誤：查原告所屬楊梅高
爾夫球場用地業經教育部核准設立並發給許可證，而系爭土地於興建球場設施完成後
，即由桃園縣政府核發雜項使用等執照，並由國盛公司以楊梅高爾夫球場名義開放使
用，是該土地確屬直接供體育場所之用地，與教育部原核定之規劃使用範圍相同，符
合土地稅法第十八條及其施行細則第十三條之規定，被告否准依特別稅率計徵地價稅
，依法無據。二、系爭土地原告已檢具目的事業主管機關核准之相關必要文件申請適
用特別稅率，被告另以命令規定人民權利義務，非法所允許：按關於人民之權利、義
務者，應以法律定之；應以法律規定之事項，不得以命令定之，為中央法規標準法第
五條第二款及第六條所明定。本案原告申請適用特別稅率課徵地價稅，並已具目的事
業主管機關教育部核發之高爾夫球場設立許可證等有關必要文件辦理，與土地稅法施
行細則第十四條第一項第二款：「其他按特別稅率計徵地價稅之土地：應檢附目的事
業主管機關核准或行政院專案核准之有關文件及使用計劃書圖或組織設立章程或建築
改良物證明文件」之規定，並無不合。詎原處分機關及訴願、再訴願決定機關竟均按
財政部八十三年五月二十四日台財稅第八三一五九五五三一號函釋規定：「．．．高
爾夫球場經目的事業主管機關核准許可設立後，未經核准開放使用前，可通知土地所
有權人取得主管機關核准延期證明文件以認定其是否已按核定規劃使用，其無法取具
主管機關證明文件者應認為未按核定規劃使用，自無土地稅法第十八條規定之適用。
」以原告並未檢附主管機關核准開放使用或核准延期之證明文件而否准，顯不無於法
律之外，另以命令規定人民權利義務之嫌，自與首揭中央法規標準法規定有違，此亦
有鈞院七十七年度判字第七六號判決可資參證。三、系爭土地既已按教育部核定規劃
使用，該部未予核發開放使用證明，自不能以原告未提示使用證明否准：查行為時行
政院頒「高爾夫球管理規則」第十五條規定：「依本規則規定許可設立之高爾夫球場
，其未經主管機關撤銷許可或依第十六條為撤銷法人設立許可、命令解散、停止營業
或勒令歇業者，得依有關稅法之規定申請減免稅捐」。本案楊梅高爾夫球場確依高爾
夫球管理規則申請設立，並經教育部審查合格發給許可證，且無因違反任何規定而受
前開規定第十五條所列之任何處分，則原告所屬之楊梅高爾夫球場用地即合於土地稅
法施行細則第十三條第一項所指「經按目的事業主管機關核定規劃使用者」，自可適
用土地稅法第十八條規定按千分之十計徵地價稅，殆無疑義。至有關申請開放使用證
明部分，國盛公司早於八十一年間即提出，而主管機關教育部迄未核發，究其原因，
該部除對早期開發之少數球場核發使用證明外，對其後開發之球場多不予核發，而不
核發之原因或係環保等諸多複雜因素。惟此等乃該部如何督導加強管理之問題，自不
能因其久懸不決而影響合法業者之權益。是其未核發開放使用證明，責任不在國盛公
司，況該公司既已提出申請開放使用證明、即無由再申請延期之問題，其理不言而諭
。乃被告不基於政府機關間之關係，妥為連繫查詢其原因，竟一再囑補提核准開放使
用或延期證明文件，其以不可能之事由相繩，自有違常情。從而本案被告及訴願、再
訴願決定均以未能提出教育部證明文件否准，於法於情，顯有未合。四、系爭土地直
接用於球場，既為被告所不否認，被告否准適用特別稅率計徵，顯然違法：系爭土地
確係直接供體育場所使用，由國盛公司所屬楊梅高爾夫球場實際經營運作可稽。而國
盛公司並於興建完成後，即向被告申請自八十一年二月十九日開始營業，亦蒙核准設
籍課稅在案，為被告所不否認。則系爭土地既確係直接供體育場所使用，亦與教育部
原核定之使用範圍並無不同，揆諸土地稅法第十八條及同法施行細則第十三條規定即
應予適用特別稅率計徵地價稅；被告擅予否准適用，顯然違法。五、綜上，本案系爭
土地既已實際供球場使用，而國盛公司亦已檢具必要文件申請適用，依法即按特別稅
率計徵地價稅。被告及訴願、再訴願決定均否准原告系爭土地適用特別稅率計徵地價
稅，顯有違法。敬請惠予一併撤銷，以資適法等語。
被告答辯意旨略謂︰一、按「供左列事業直接使用之土地，按千分之十計徵地價稅，
但未按目的事業主管機關核定規劃使用者，不適用之：一．．．二私立公園、動物園
、體育場所用地。」及「土地所有權人，申請適用本法第十八條特別稅率計徵地價稅
者，應填具申請書，並依左列規定，向主管稽徵機關申請核定之。．．．．二其他按
特別稅率計徵地價稅之土地，應檢附目的事業主管機關核准或行政院專案核准之有關
文件及使用計畫書圖或組織設立章程或建築改良物證明文件。」分別為土地稅法第十
八條第一項第二款及同法施行細則第十四條第一項第二款所明定，又「．．．二高爾
夫球場經目的事業主管機關核准許可設立後，未經核准開放使用前，可通知土地所有
權人取具主管機關核准延期證明文件以憑認定其是否已按核定規劃使用，其無法取具
主管機關證明文件者，應認為未按核定規劃使用，自無土地稅法第十八條規定之適用
。」財政部5.台財稅第八三一五九五五三一號函釋示甚明。本案原告所有座落桃
園縣楊梅鎮○○段老窩小段二六－七一地號等乙筆土地，已供楊梅高爾夫球場用地使
用，該球場雖經主管機關教育部准予設立發給許可證，惟迄未經教育部核准開放使用
，自不符合前揭土地稅法第十八條第一項第二款適用特別稅率規定，被告機關以一般
用地稅率核課其八十三年地價稅計二、三○一元，於法並無違誤。二、本案原告起訴
意旨無非主張其所屬楊梅高爾夫球場由教育部准予設立，發給許可證，又球場開放使
用證明，原告早於八十一年間提出申請，教育部迄未核發，且該球場已設籍課稅營業
，責任自不在原告，被告仍以其未能補正開放使用或核准延期證明文件，有欠公允云
云。惟查本案系爭地號土地雖已興建楊梅高爾夫球場，原告未取具目的事業主管機關
－教育部之核准延期或開放使用之證明文件，自難證明已按核定規劃使用，依前揭財
政部5.台財稅第八三一五九五三一號函釋，其既無法取具主管機關證明文件，自
無土地稅法第十八條規定之適用。又原告主張財政部八十三年五月二十四日台財稅第
八三一五九五五三一號函釋違反中央法規標準法第五條第二款及第六條規定一節，查
前開函釋係在補充說明土地稅法施行細則第十四條申請特別稅率計徵地價稅，填具申
請書應具備資料與程序，而該施行細則係依土地稅法第五十八條授權訂定。從而上開
函釋並未逾越相關法令。被告機關就系爭土地核課以前年度地價稅之處分，迭經大院
認定核課無誤，有大院八十五年度判字第二八五二號判決影本附卷可稽，原告再事爭
執，殊非有據，核無足採。三、綜上論述，本案土地依一般用地稅率核課其八十三年
地價稅，於法所據，原告主張各節核無可採，請予駁回，以維稅政等語。
    理  由
按「供左列事業直接使用之土地，按千分之十計徵地價稅。但未按目的事業主管機關
核定規劃使用者，不適用之：一．．．二私立公園、動物園、體育場所用地。」「土
地所有權人，申請適用本法第十八條特別稅率計徵地價稅者，應填具申請書，並依左
列規定，向主管稽徵機關申請核定之：二其他按特別稅率計徵地價稅之土地：應檢附
目的事業主管機關核准或行政院專案核准之有關文件及使用計畫書圖或組織設立章程
或建築改良物證明文件。」分別為土地稅法第十八條第一項第二款及同法施行細則第
十四條第一項第二款所明定。本件原告所有前開土地，原屬農業用地，雖變更為楊梅
高爾夫球場用地，並經教育部准予設立發給許可證，惟迄未經教育部核准開放使用，
亦未取具主管機關核准延期證明文件等情為原告所不否認，被告乃依一般用地稅率核
課原告八十三年度地價稅二、三○一元，經核於法尚無不合。原告主張系爭土地確係
直接供體育場所之使用，亦與教育部原核定之規劃使用範圍並無不同，原告已依土地
稅法及同法施行細則規定檢具文件申請系爭土地適用特別稅率課徵地價稅，並經被告
設籍課稅在案，教育部迄未核發開放使用證明，並非原告不提供，應按特別稅率千分
之十核課地價稅云云。然查本案系爭地號土地雖已興建楊梅高爾夫球場，原告未取具
目的事業主管機關－教育部之核准延期或開放使用之證明文件，自難證明已按核定規
劃使用，原告既無法取具主管機關證明文件，自無土地稅法第十八條規定之適用。原
告主張財政部八十三年五月二十四日台財稅第八三一五九五五三一號函釋：「．．．
高爾夫球場經目的事業主管機關核准許可設立後，未經核准開放使用前，可通知土地
所有權人取具主管機關核准延期證明文件以憑認定其是否已按核定規劃使用，其無法
取具主管機關證明文件者，應認為未按核定規劃使用，自無土地稅法第十八條規定之
適用。」違反中央法規標準法第五條第二款及第六條規定乙節。查前開函釋係在補充
說明土地稅法施行細則第十四條申請特別稅率計徵地價稅，填具申請書應具備資料與
程序，如未能提出核准開放使用之證明文書，從寬得提出主管機關核准延期證明文件
申請，經核上開函釋並未逾越相關法令。被告復查及一再訴願決定援用上開函釋，未
准依特別稅率，難謂所適用法規有誤。綜上論述，被告就本案系爭土地依一般用地稅
率核課八十三年地價稅，並非無據，原告主張各節核無可採，訴願決定及再訴願決定
遞予維持原處分亦無違誤，原告起訴意旨應認無理由，予以駁回。
據上論結，本件原告之訴為無理由，爰依行政訴訟法第二十六條後段判決如主文。
中    華    民    國     八十七      年      二      月      十九       日
                    行 政 法 院 第 二 庭
                                審 判 長 評  事      黃  綠  星
                                         評  事      廖  政  雄
                                         評  事      徐  樹  海
                                         評  事      彭  鳳  至
                                         評  事      黃  合  文
右  正  本  證  明  與  原  本  無  異
                                         法院書記官  蘇  金  全
中    華    民    國     八十七      年      二      月      二十       日
